臺灣新竹地方法院刑事判決
110年度金訴字第383號
公  訴  人  臺灣新竹地方檢察署檢察官
被      告  鍾其先





上列被告因違反洗錢防制法等案件，經檢察官提起公訴（110年
度偵緝字第671號），本院判決如下：
    主  文
鍾其先幫助犯洗錢防制法第十四條第一項之一般洗錢罪，處有期
徒刑參月，併科罰金新臺幣壹萬元，罰金如易服勞役，以新臺幣
壹仟元折算壹日。
    事  實
一、鍾其先依其經驗與智識思慮，雖可預見將其所有金融帳戶之
    存摺、金融卡及密碼提供非屬親故或互不相識之人使用，有
    遭他人利用作為財產犯罪所得財物匯入及提領工具之可能，
    並藉此達到掩飾詐欺犯罪所得去向之目的，使犯罪查緝更形
    困難，進而對該詐欺取財正犯所實行之詐欺取財及掩飾該詐
    欺犯罪所得去向之洗錢罪正犯施以一定助力，仍基於縱令他
    人以其所申辦之金融帳戶實行詐欺取財犯行、掩飾詐欺犯罪
    所得去向，亦均不違其本意之幫助犯意，於民國110年1月21
    日前之某日，在不詳地點，將其所申設之中華郵政股份有限
    公司台中港郵局0000000-0000000號（下稱台中港郵局帳戶
    ）帳戶存摺、金融卡及密碼交予真實姓名年籍均不詳之詐欺集
    團成員收受，以此方式提供上開帳戶予該詐欺集團使用而幫
    助其等遂行詐欺取財及洗錢之犯罪行為。嗣該詐欺集團成員
    取得前揭台中港郵局帳戶金融卡及密碼後，即意圖為自己不
    法所有，基於詐欺取財及洗錢之單一犯意聯絡，先由該詐欺
    集團某成年成員，於110年1月12日在臉書網站刊登投資廣告
    ，再以通訊軟體LINE暱稱「晨星線上客服」之名義，向蘇祥
    筌佯稱：倘於晨星投資網站註冊會員並匯款下單可賺錢云云
    ，致蘇祥筌陷於錯誤，而於110年1月21日20時25分許，匯款
    新臺幣（下同）3萬元至上開帳戶，並旋遭詐欺集團成員提
    領一空。嗣蘇祥筌發覺受騙報警處理，始悉上情。
二、案經蘇祥筌訴由臺北市政府警察局南港分局報告臺灣臺南地
    方檢察署檢察官呈請臺灣高等檢察署檢察長核轉臺灣新竹地
    方檢察署（下稱新竹地檢署）檢察官偵查後起訴。　　
    理  由
壹、程序事項
    按被告以外之人於審判外之言詞或書面陳述，除法律有規定
    者外，不得作為證據。被告以外之人於審判外之陳述，經當
    事人於審判程序同意作為證據，法院審酌該言詞陳述或書面
    陳述作成時之情況，認為適當者，亦得為證據。當事人、代
    理人或辯護人於法院調查證據時，知有第159條第1項不得為
    證據之情形，而未於言詞辯論終結前聲明異議者，視為有前
    項之同意。刑事訴訟法第159條第1項、第159條之5分別定有
    明文。經查，本判決所引用被告鍾其先以外之人於審判外之
    陳述等供述證據，檢察官及被告於本院準備程序中已先就其
    中部分表示同意有證據能力或沒有意見（見本院卷第61頁）
    ，並於本案言詞辯論終結前就全部供述證據均未聲明異議，
    而本院復審酌該等供述證據作成時，並無違法或不當之情況
    ，且其餘本案本院所依憑判斷之非供述證據，亦無證據證明
    係違反法定程序所取得，或其他不得作為證據之情形，再上
    開各該供述證據及非供述證據，又均無證明力明顯過低之情
    形，復均經本院於審判程序依法進行調查，並予以當事人辯
    論，前揭被告等之訴訟防禦權，已受保障，因認上開供述證
    據及非供述證據等證據方法，均適得為證據，應認均有證據
    能力。
貳、實體事項
一、本院認定犯罪事實所憑證據及認定之理由
　　訊據被告固坦承曾經申辦上開台中港郵局帳戶，且該帳戶存
    摺、金融卡平日由其自行保管等情，亦不爭執告訴人蘇祥筌
    遭詐欺後係將該款項匯入其前揭帳戶，並旋遭該詐欺集團成
    員提領一空等事實，惟矢口否認有何幫助詐欺、幫助一般洗
    錢等犯行，並辯稱：我確實有申請台中港郵局帳戶之存摺、
    金融卡，我平日都放在家裡，有用到才會放在身上，最後1
    次使用的時間很久了，我想不起來我什麼時候搬家，但該存
    摺、金融卡是我搬家的時候不見的，我有去報案，該存摺、
    金融卡不是我自行交付的，我沒有幫助詐欺、幫助一般洗錢
    的故意云云。惟查：
　㈠被告曾經申辦上開台中港郵局帳戶，並領有該帳戶之存摺、
    金融卡，均由其保管使用乙節，業經被告自承在卷（見本院
    卷第58頁），嗣該帳戶經詐欺集團用於詐欺取財犯罪，而於
    前揭時間以通訊軟體LINE暱稱「晨星線上客服」之名義，向
    告訴人佯稱：倘於晨星投資網站註冊會員並匯款下單可賺錢
    云云，致其陷於錯誤，遂於110年1月21日20時25分許，匯款
    3萬元至被告上開台中港郵局帳戶內，並旋遭該集團不詳成
    員提領一空等情，業據告訴人於警詢中指訴明確（見臺灣臺
    南地方檢察署110年度偵字第10576號卷【下稱南偵卷】第12
    頁至第13頁），且有告訴人提供之「晨星」詐欺投資網站登
    入頁面翻拍照片、交易明細翻拍照片、其與詐欺集團成員通
    訊軟體LINE對話紀錄翻拍照片各1張、告訴人之內政部警政
    署反詐騙諮詢專線紀錄表、新北市政府警察局三重分局三重
    派出所受理詐騙帳戶通報警示簡便格式表影本、金融機構聯
    防機制通報單影本、新北市政府警察局三重分局三重派出所
    受理刑事案件報案三聯單影本、中華郵政股份有限公司110
    年10月14日儲字第1100285306號函所附之台中港郵局帳戶查
    詢存簿變更資料及提款密碼錯誤紀錄、查詢金融卡變更資料
    、109年6月1日至110年10月12日客戶歷史交易清單（含代號
    說明）各1份（見南偵卷第14頁、第15頁、第16頁、第17頁
    、第19頁、第22頁、第27頁，新竹地檢署110年度偵緝字第6
    71號卷【下稱竹偵緝卷】第14頁至第15頁、第16頁至第18頁
    ）在卷可稽，復為被告所不爭執（見本院卷第61頁至第62頁
    ），是該等事實應均堪以認定，是被告所申辦之前揭台中港
    郵局帳戶確遭詐欺集團成員作為詐欺取財及洗錢之工具使用
    。從而，本案所應審酌者係該等帳戶金融卡及密碼是否由被
    告交付？被告究有無幫助他人詐欺取財、幫助一般洗錢之不
    確定故意？茲將本院心證分述如後。
　㈡被告固然始終否認本案犯行，亦均以前詞置辯，然被告於偵
    查及本院準備程序中曾經供稱：該帳戶金融卡密碼是600712
    ，是我的生日，存摺密碼是我老家電話號碼7368，因為我記
    性很差，我怕我忘記，所以寫在存簿上面等語（見竹偵緝卷
    第20頁背面，本院卷第60頁至第61頁），是上開存摺、金融
    卡密碼均係其熟知之個人資訊，故被告斷無必要在該帳戶存
    摺上記載密碼，徒增該存摺、金融卡遭他人冒用或盜領之風
    險，加以被告前於91年間曾將其金融帳戶存摺、金融卡交付
    予他人，而涉犯幫助詐欺取財罪，經臺灣高等法院以93年度
    上易字第787號判決判處有期徒刑4月確定，嗣於96年間因提
    供其申辦之行動電話門號，再度涉犯幫助詐欺取財罪，經臺
    灣高雄地方法院以97年度審簡字第2225號判決判處有期徒刑
    3月確定等情，此有上開裁判書各1份（見竹偵緝卷第26頁至
    第28頁背面、第29頁至第30頁）附卷憑參，則被告歷經前揭
    偵審程序，更當知悉金融帳戶之物件、密碼資訊保管之重要
    性，卻仍選擇將自己熟知之密碼登載在前揭存摺上，其上開
    行止及辯解實屬可議。
　㈢再者，被告就該帳戶金融卡遺失或發現遺失之過程於偵查中
    原先係供稱：「（檢察官問：何時何地發現不見？）答：我
    不知道，110年1月26日到臺中市政府警察局第五分局北屯派
    出所報案」等語（見臺灣臺南地方檢察署110年度偵緝字第6
    68號卷【下稱南偵緝卷】第15頁），並於後續偵查及本院審
    理中始稱：我要去領錢時，才發現該帳戶存摺、金融卡都不
    見了，我去郵局補辦，郵局的人跟我講說要去報案，我就去
    報警等語（見竹偵緝字第20頁背面，本院卷第58頁），其對
    於發現該帳戶存摺、金融卡遺失之緣由，似並不能清楚交待
    ；再進一步對照被告之上開台中港郵局帳戶之交易明細，該
    帳戶於110年1月21日前，最後登載之2筆交易紀錄為109年6
    月21日、同年12月21日郵局利息結存日，並均僅餘79元等節
    ，有上開交易明細1份（見竹偵緝卷第17頁）附卷憑參，並
    參以被告於本院準備程序中亦供稱：該帳戶存摺、金融卡我
    平常都放在家裡面，有用到才會放在身上，我最後1次使用
    該帳戶的時間，很久了，我忘記了，不記得等語（見本院卷
    第58頁），顯然該帳戶其內並未有餘款，被告方未隨身攜帶
    、亦久未使用，則被告何以突於「詐欺集團行騙本案發生後
    」之110年1月26日，欲使用塵封已久、未有餘額之台中港郵
    局帳戶存摺、金融卡「提領款項」，進而發現遺失報案，此
    間實不無可疑，則被告上開所辯當難採信。
　㈣又衡以上開取得被告台中港郵局帳戶存摺、金融卡之人本係
    有意利用他人帳戶作為財產犯罪之工具以逃避追查，應不致
    選擇一來路不明，隨時可能遭原帳戶持有人申請掛失或註銷
    之帳戶，更不可能選擇無法使用之帳戶，以免詐欺所得之金
    額無法提領，是其人在向告訴人施用詐術而要求匯款時，應
    確有充分把握該帳戶其得使用，更不會被帳戶所有人或持有
    人掛失止付，而此等確信，在該帳戶金融卡係偶然拾得或行
    竊得手之情形下，鮮有可能，則該詐欺集團成員既然未受妨
    礙，甚至根本無懼於遭他人掛失之風險，而能準確的於告訴
    人匯款後，即持被告之台中港郵局帳戶金融卡提領詐欺贓款
    ，顯然該金融卡暨其密碼應係被告自行交付該詐欺集團某成
    員使用，否則豈有可能如此，由此同徵被告前揭所辯確不足
    採。
　㈤考諸金融帳戶為個人理財工具，申請開設金融帳戶並無任何
    特殊之限制，一般民眾皆可以存入最低開戶金額之方式申請
    之，且一個人可以在不同之金融機構申請多數之存款帳戶使
    用，此乃眾所週知之事實，而時下以財產犯罪諸如以電話詐
    騙促使被害人操作銀行自動櫃員機或匯款而詐取金錢之行為
    甚為猖獗，且廣為媒體報導，並經政府有關機關呼籲，不要
    受騙。則依一般人之社會生活經驗，苟不以自己名義申請開
    戶，卻向不特定人蒐集他人之帳戶供己使用，其目的極可能
    利用該帳戶供作非法詐財或為其他財產犯罪之用，即藉此收
    受、提領特定犯罪所得，而逃避國家追訴、處罰，應屬一般
    智識經驗之人所能知悉或預見。查被告有前述涉犯各該幫助
    詐欺犯行之論罪科刑紀錄，當可預見將此有關個人財產、身
    分之帳戶密碼、金融卡，淪落於他人手中，極可能被利用為
    與詐欺取財、一般洗錢等有關之犯罪工具，被告雖無取得金
    融卡者必然持以詐欺他人、洗錢之確信，然預見有此可能性
    ，卻仍將其持有之上開台中港郵局帳戶存摺、金融卡暨密碼
    交付他人使用，顯然被告對於該人縱以該帳戶作為不法財產
    犯罪使用，確予以容任，則被告有幫助詐欺集團利用上開帳
    戶詐欺取財、一般洗錢之不確定故意及行為甚明。
　㈥至被告固提出臺中市政府警察局第五分局北屯派出所受理案
    件登記表1份（見竹偵緝卷第22頁）為據，似欲佐證自己並
    無幫助詐欺、幫助一般洗錢之故意云云，然依被告前揭供述
    及該報案紀錄，被告報案之時間為110年1月26日8時8分，且
    係經郵局人員告知下方才為之，是被告前揭報案之行為，實
    係在該詐欺集團成員為本案詐欺行為之後，不僅客觀上該行
    為並無妨害該詐欺集團成員取得詐欺款項，亦非被告主動為
    之，則顯難以此據以推斷該帳戶存摺、金融卡確非被告自行
    交付，或其確無幫助詐欺之故意，則同難為有利於被告之認
    定。
　㈦從而，被告前揭辯解均難採認，該台中港郵局帳戶存摺、金
    融卡及密碼應係由被告交付予他人使用，且依其智識及經驗
    ，被告亦得預見該他人利用其帳戶供作非法詐財使用、提領
    特定犯罪所得之可能性，猶仍交付該帳戶存摺、金融卡暨密
    碼，則其當有幫助詐欺取財、一般洗錢之行為及故意均堪以
    認定，應依法論罪科刑。
二、論罪科刑 
　㈠論罪罪名
　⒈按洗錢防制法所稱洗錢，指下列行為：二、掩飾或隱匿特定
    犯罪所得之本質、來源、去向、所在、所有權、處分權或其
    他權益者，洗錢防制法第2條第2款定有明文。前揭規定所稱
    之掩飾、隱匿行為，目的在遮掩、粉飾、隱藏、切斷特定犯
    罪所得與特定犯罪間之關聯性，是此類洗錢行為須與欲掩飾
    、隱匿之特定犯罪所得間具有物理上接觸關係（事實接觸關
    係）。而提供金融帳戶提款卡及密碼供他人使用，嗣被害人
    雖匯入款項，然此時之金流仍屬透明易查，在形式上無從合
    法化其所得來源，未造成金流斷點，尚不能達到掩飾或隱匿
    特定犯罪所得之來源、去向及所在之作用，須待款項遭提領
    後，始產生掩飾、隱匿之結果。故而，行為人提供金融帳戶
    提款卡及密碼，若無參與後續之提款行為，即非洗錢防制法
    第2條第2款所指洗錢行為，無從成立一般洗錢罪之直接正犯
    。然刑法第30條之幫助犯，係以行為人主觀上有幫助故意，
    客觀上有幫助行為，即對於犯罪與正犯有共同認識，而以幫
    助意思，對於正犯資以助力，但未參與實行犯罪之行為者而
    言。幫助犯之故意，除需有認識其行為足以幫助他人實現故
    意不法構成要件之「幫助故意」外，尚需具備幫助他人實現
    該特定不法構成要件之「幫助既遂故意」，惟行為人只要概
    略認識該特定犯罪之不法內涵即可，無庸過於瞭解正犯行為
    之細節或具體內容。此即學理上所謂幫助犯之「雙重故意」
    。金融帳戶乃個人理財工具，依我國現狀，申設金融帳戶並
    無任何特殊限制，且可於不同之金融機構申請多數帳戶使用
    ，是依一般人之社會通念，若見他人不以自己名義申請帳戶
    ，反而收購或借用別人之金融帳戶以供使用，並要求提供提
    款卡及告知密碼，則提供金融帳戶者主觀上如認識該帳戶可
    能作為對方收受、提領特定犯罪所得使用，對方提領後會產
    生遮斷金流以逃避國家追訴、處罰之效果，仍基於幫助之犯
    意，而提供該帳戶之提款卡及密碼，以利洗錢實行，仍可成
    立一般洗錢罪之幫助犯（最高法院109年度台上大字第3101
    號裁定意旨參照）。
　⒉經查，被告交付上開台中港郵局帳戶存摺、金融卡及密碼供
    他人不法使用，應係基於幫助他人詐欺取財及一般洗錢罪之
    不確定犯意，且其所為提供存摺、金融卡及密碼之行為亦屬
    刑法詐欺取財罪及一般洗錢罪構成要件以外之行為，其既以
    幫助他人犯罪之意思而參與犯罪構成要件以外之行為，是核
    被告所為，係犯刑法第30條第1項前段、第339條第1項之詐
    欺取財罪之幫助犯及刑法第30條第1項前段、違反洗錢防制
    法第2條第2款而犯同法第14條第1項之一般洗錢罪之幫助犯
    。
　㈡被告以一提供前揭台中港郵局帳戶存摺、金融卡暨密碼之行
    為觸犯幫助詐欺取財罪及幫助一般洗錢罪，為想像競合犯，
    應依刑法第55條前段規定，從一重論以幫助一般洗錢罪處斷
    。
　㈢被告係幫助他人犯一般洗錢罪，爰依刑法第30條第2項之規定
    減輕其刑。
　㈣爰以行為人責任為基礎，審酌被告先前曾因交付帳戶存摺、
    金融卡涉犯幫助詐欺，經法院判刑確定，卻仍不知戒慎其行
    ，仍將自己前揭台中港郵局帳戶存摺、金融卡暨密碼交付他
    人使用，使該詐欺集團成員得以作為轉向告訴人詐欺取財之
    工具，此非但徒增告訴人尋求救濟之困難，亦使詐欺集團得
    以遂行詐欺取財犯行，同致執法人員難以追查該詐欺集團成
    員真實身分，其行為當無可取之處；再被告犯後雖始終否認
    犯行，惟其於本案審理時亦多次表達欲賠償告訴人，終與告
    訴人達成和解，此有本院111年度附民字第495號和解筆錄1
    份（見本院卷第119頁）在卷足考，是其仍有努力欲彌補告
    訴人之損失，是其犯後態度尚可，另兼衡被告自述現從事粗
    工、未婚無子女、獨居、普通之家庭經濟狀況暨高職畢業之
    教育程度（見本院卷第111頁至第112頁）等一切情狀，量處
    如主文所示之刑，並就罰金部分諭知易服勞役之折算標準。
三、關於沒收部分
    按犯第14條之罪，其所移轉、變更、掩飾、隱匿、收受、取
    得、持有、使用之財物或財產上利益，沒收之，洗錢防制法
    第18條第1項前段定有明文。再如共同犯罪，因共同正犯因
    相互間利用他方之行為，以遂行其犯意之實現，本於責任共
    同原則，有關犯罪所得，應於其本身所處主刑之後，併為沒
    收之諭知；然幫助犯則僅對犯罪構成要件以外之行為加以助
    力，而無共同犯罪之意思，自不適用責任共同原則，對於正
    犯所有因犯罪所得之物，無庸為沒收之宣告。查本案卷內尚
    無證據可認被告有分得詐欺集團成員之詐欺所得，亦未有因
    提供帳戶而獲有報酬之情，故本院自無從宣告沒收，附此敘
    明。
據上論斷，應依刑事訴訟法第299條第1項前段，判決如主文。
案經檢察官邱志平提起公訴，檢察官劉正祥到庭執行職務。　　
中　　華　　民　　國　　111 　年　　6 　　月　　30　　日
                  刑事第二庭審判長法  官  楊數盈
                                  法  官  崔恩寧
                                  法  官  江宜穎
以上正本證明與原本無異。
如不服本判決應於收受判決後20日內向本院提出上訴書狀，並應
敘述具體理由。其未敘述上訴理由者，應於上訴期間屆滿後20日
內向本院補提理由書(均須按他造當事人之人數附繕本)「切勿逕
送上級法院」。
中　　華　　民　　國　　111 　年　　6 　　月　　30　　日
                                  書記官  蕭妙如 
附錄本案論罪科刑法條：
洗錢防制法第2條第2款
本法所稱洗錢，指下列行為：
二、掩飾或隱匿特定犯罪所得之本質、來源、去向、所在、所有
    權、處分權或其他權益者。
　　
洗錢防制法第14條第1項
有第二條各款所列洗錢行為者，處7年以下有期徒刑，併科新臺
幣5百萬元以下罰金。

刑法第339條第1項
意圖為自己或第三人不法之所有，以詐術使人將本人或第三人之
物交付者，處5年以下有期徒刑、拘役或科或併科50萬元以下罰
金。

刑法第30條
幫助他人實行犯罪行為者，為幫助犯。雖他人不知幫助之情者，
亦同。
幫助犯之處罰，得按正犯之刑減輕之